【裁判字號】    90,易,119
【裁判日期】    900321
【裁判案由】    違反動產擔保交易法
【裁判全文】
臺灣臺南地方法院刑事判決                            九十年度易字第一一九號
    公  訴  人  臺灣台南地方法院檢察署檢察官
    被      告  甲○○
右列被告因違反動產擔保交易法案件，經檢察官提起公訴（八十九年度偵字第一三二
一八號），本院判決如左：
    主  文
甲○○動產擔保交易之債務人，意圖不法之利益，將標的物遷移，致生損害於債權人
，處拘役肆拾日，如易科罰金，以參佰元折算壹日。緩刑貳年。
    事  實
一、甲○○於民國八十七年十月二十二日，以動產擔保交易法附條件買賣之方式，向
    裕融企業股份有限公司（下稱裕融公司）購買車牌號碼ＹＸ～四一八三號自小客
    車一輛，為動產擔保交易之債務人，約定貸款總價新台幣（下同）六十六萬三千
    零十二元，分三十六期繳款，每月一期，每期付一萬八千四百十七元，自八十七
    年十一月二十二日起至九十年十月二十二日止，標的物存放地點為台南市○○街
    八十九號，在價金未付清之前，標的物所有權仍屬於出賣人所有，買受人僅得依
    約占有使用，不得任意遷移或為其他處分。詎甲○○將該車交由其弟乙○○使用
    ，並竟自八十九年七月十日最後一次付款後（起訴書誤載為八十九年五月二十二
    日），即未付款，且意圖為自己不法之利益，擅自將上開自小客車遷移他處，去
    向不明，致使裕融公司無法占有該車輛，因而受有損害。
二、案經裕融公司訴請台灣台南地方法院檢察署檢察官偵查起訴。
    理  由
一、被告甲○○固坦承以附條件買賣之方式購買上開汽車，惟否認有右揭違反動產擔
    保交易法之犯行，辯稱：是伊弟弟乙○○以其名意所購買的，有經伊同意，但告
    訴人裕融公司並未把車子交伊，竟把車子交付伊弟乙○○使用云云。經查，右揭
    犯罪事實業據告訴人裕融公司職員丙○○於檢察官偵查中及本院審理時到庭指訴
    綦詳，並有動產擔保交易附條件買賣設定登記申請書、附條件買賣契約書一紙、
    退郵證明及戶籍謄本各一紙附卷可稽。參以被告自承附條件買賣契約都是其所簽
    ，其胞弟乙○○告訴其有優惠，所以才買車，車子是其所購買等情（見卷附本院
    九十年二月一日訊問筆錄），且證人即被告弟弟乙○○於本院審理時亦證稱：因
    為當時告訴人公司有一個軍公教購車專案，其才用被告甲○○名義購車，被告在
    對保（簽契約）時有出現等語（見卷附本院九十年二月一日訊問筆錄、九十年三
    月七日審判筆錄），而上開附條件買賣契約書及設定登記申請書上均有被告甲○
    ○之簽名，亦有該動產擔保交易附條件買賣設定登記申請書、附條件買賣契約書
    各一紙可佐，足見該車係被告所購買無訛。至於被告以並未收受該車云云置辯。
    然查，告訴人雖於八十七年十月二十三日將其所購買車牌號碼ＹＸ～四一八三號
    自小客車一輛交付予證人乙○○，但據證人即前任職於告訴人裕融公司職員丁○
    於本院審理時到庭證稱：「（問：本件是否由你承辦？）是的，被告在對保時有
    到場。（問：當時有無說明車子要交給何人？）因為他們是兄弟，他並沒有說要
    交給何人；因為當時他在台北無法交車，所以我才將車子交乙○○。對保時是乙
    ○○帶我們到甲○○的住處對保的。當初是因為甲○○有符合軍公教貸款的條件
    ，所以才用甲○○的名義購車；至於事後由何人繳分期款我就不知道。（問：甲
    ○○有無告訴你要將車子交給何人？）因為甲○○人在台北任職無法到場交車，
    公司有規定車子一定要在公司交車，我想他們是親兄弟，所以才將車子交給乙○
    ○。乙○○並不是連帶保證人。（問：你們碰過這種交車人與購車人不同的情形
    是否很多？）如果他們沒有親屬關係，我們是不會交給他們的；因為本件他們是
    兄弟，而且頭期款七萬元是乙○○繳納的，我們在購車時就有約定交車日期了。
    」（見卷附本院九十年三月七日審判筆錄），可見上揭車輛之實際購買人是證人
    乙○○，其為享受優惠才經被告同意，以被告名義購車，被告並親自簽署姓名於
    附條件買賣契約書等文件上，故名義上購車人則為被告，故該附條件買賣法律關
    係，自存在於被告和告訴人裕融公司之間，被告購買上揭車輛時既未表示親自交
    車，而證人乙○○既係實際購車者，且為被告之胞弟，其等關係密切，被告明知
    告訴人直接將該車交付證人乙○○，並未提出異議，況迨證人乙○○僅付前七期
    之分期款，未能繼續付款時，其猶借款予證人乙○○支付第八期至第十九期之分
    期款（見台灣台南地方法院檢察署八十九年九月二十五日訊問筆錄），更見被告
    早已知告訴人將車交付於證人乙○○，且默認該事實。是其事後辯以：未收受該
    車輛云云，純係臨訟卸責之詞，無阻其犯罪之成立。綜上所述，本件事證明確，
    被告犯行應可認定。
二、核被告所為，係犯動產擔保交易法第三十八條之罪。爰審酌被告犯罪之動機、目
    的、手段、所生危害尚屬輕微、尚未與被害人達成民事和解等一切情狀，量處如
    主文所示之刑，並諭知易科罰金之折算標準，以資懲儆。又被告尚無犯罪前科，
    未曾受有期徒刑以上刑之宣告，此有台灣高等法院被告全國前案紀錄表一件附卷
    可憑，其坦承犯行頗具悔意，經此罪刑宣告之教訓後，當知所警惕而無再犯之虞
    ，本院認所宣告之刑，以暫不執行為適當，爰併宣告緩刑貳年，以勵自新。
據上論斷，應依刑事訴訟法第二百九十九條第一項前段，動產擔保交易法第三十八條
，刑法第十一條前段、第四十一條第一項前段、第七十四條第一款，罰金罰鍰提高標
準條例第一條前段、第二條，判決如主文。
本案經檢察官林志峰到庭執行職務。
中      華      民      國      九十      年      三      月    二十一  日
                              臺灣臺南地方法院刑事第一庭
                                  法  官  謝瑞龍
右正本證明與原本無異。
如不服本判決，應於判決送達後十日內向本院提出上訴狀( 應附繕本 )。
                                  書記官  劉岳文
中      華      民      國      九十      年      三      月    二十一  日
附錄本案論罪科刑法條全文：
動產擔保交易法第三十八條
動產擔保交易之債務人，意圖不法之利益，將標的物遷移、出賣、出質、移轉、抵押
或為其  他處分，致生損害於債權人者，處三年以下有期徒刑、拘役或科或併科六千
元以下之罰金。


司法院資訊處製作；財團法人民間司法改革基金會備份。
